【裁判字號】    98,易,679
【裁判日期】    980911
【裁判案由】    竊盜
【裁判全文】
臺灣臺南地方法院刑事判決               98年度易字第679號
公  訴  人  臺灣臺南地方法院檢察署檢察官
被      告  丁○○
選任辯護人  林士龍律師
選任辯護人  彭大勇律師
上列被告因竊盜案件，經檢察官提起公訴（97年度偵字第13576
號），本院判決如下：
    主  文
丁○○犯竊盜罪，處有期徒刑肆月，如易科罰金，以新臺幣壹仟
元折算壹日。
    事  實
一、丁○○於民國97年2月間，經丙○○介紹，受僱於丙○○、
    戊○○共同籌備設立，其後則由戊○○之子劉俊佐擔任名義
    負責人之哈布斯堡咖啡飲料實業社（以下稱為哈布斯堡餐廳
    ），擔任麵包烘焙師傅，並以新臺幣（下同）15萬元盤讓其
    原經營麵包店所有之器材包括三門電爐、四門冷凍冰箱、二
    門冷凍冰箱、一貫攪拌機、白鐵工作臺、分割器各一台。嗣
    因哈布斯堡餐廳自籌備起，經營狀況即非理想，屢有積欠薪
    資之情，丙○○且因在外積欠債務避不出面，戊○○乃向丁○○告稱自97年4月25日起不再聘僱。詎丁○○為減少損失
    ，竟基於為自己不法所有之意圖，於97年4月19日下午4時許
    ，僱請姓名年籍均不詳之人，駕駛貨車前往臺南縣永康市○○街90號哈布斯堡餐廳，再向該房屋出租人甲○○佯稱有工
    作，請甲○○開門後，竊取該餐廳內之上開電爐、冷凍冰箱
    、攪拌機、工作臺、分割器等器材，得手後轉賣他人。
二、案經戊○○訴由臺南縣警察局永康分局報告臺灣臺南地方法
    院檢察署檢察官偵查起訴。
    理  由
一、訊據被告丁○○對於在哈布斯堡餐廳擔任麵包烘焙師傅，並
    於97年4月19日前往該餐廳搬走三門電爐、四門冷凍冰箱、
    二門冷凍冰箱、一貫攪拌器、白鐵工作臺、分割器等器材之
    情，固均坦承不諱，惟矢口否認有何竊盜犯行，辯解略稱前
    開烘焙機具乃售予案外人丙○○，與告訴人或哈布斯堡餐廳
    無涉；且被告出售機具時，復與丙○○約定於價金全部給付
    前，被告仍有權處理該機具，是該機具之所有權仍歸屬被告
    ；縱令機具所有權客觀上已經移轉，被告基於仍為所有權人
    之主觀認知，因應案外人丙○○仍積欠機具價金、薪資等，
    為求自保而運走機具，應認並無竊盜故意及不法所有之意圖
    云云。（答辯狀詳如附件）
二、經查：
  (一)被告於97年4月19日下午4時許，前往臺南縣永康市○○街90
    號哈布斯堡餐廳運走三門電爐、四門冷凍冰箱、二門冷凍冰
    箱、一貫攪拌器、白鐵工作臺、分割器各1台等情，已為告
    訴人指訴清楚，經核且與經被告聯繫前來開門之證人即房東
    甲○○於本院之證述相符，被告前開運走烘焙器具之供述，
    應可信為真實。
  (二)被告雖否認竊取上揭機具，並以前開情詞置辯，然查：
    1.被告原係在臺南縣永康市○○○街經營烘焙工作室，經案
      外人丙○○主動接觸，而商定被告參與哈布斯堡餐廳經營
      並受僱為麵包烘焙師傅，被告原有之上揭烘焙機具則由丙○○出面洽商收買等情，乃為被告所堅稱；告訴人固主張
      其為哈布斯堡餐廳之實際經營者，該機具所有權亦應歸屬
      該餐廳，然於本院審理時，乃不否認係由案外人丙○○出
      面洽談聘僱被告、購買機具之事（本院卷第46頁背面），
      則被告所辯本件系爭機具係由案外人丙○○與伊洽談並成
      立契約關係，應屬事實。
    2.被告主觀上對於前述契約關係，乃認係一買賣關係，此觀
      諸被告於警詢、偵訊及本院審理時，被告反覆指稱伊係將
      機具「賣」給丙○○甚明；對照被告交付機具後，曾自丙○○處收受8萬1千元之對價，此除有證人即告訴人於本院
      審理時所述「我把錢交給丙○○，丙○○把錢交給被告…
      」等語（本院卷第50頁）可資佐證外，且有告訴人所提並
      為被告不爭執、上載「81,000已付」字樣之送貨單附卷可
      稽（偵查卷第20頁），可認被告確有收受對價之情；再酌
      以系爭機具於被告與丙○○商定後，即於97年農曆過年期
      間搬運至丙○○所指定之場所，被告已經完成交付標的物
      之義務，復可認定，則被告基於買賣之法律關係，將買賣
      標的物即本件系爭烘焙機具等交付，該機具之所有權已經
      移轉於買受人，被告再無主張伊仍為機具所有人之餘地。
      (1)被告雖以其曾與丙○○協議，仍保有處分機具之權利，
        抗辯仍屬機具所有人云云，然因案外人丙○○始終未到
        庭應訊，告訴人且否認前開協議，被告復稱與丙○○之
        契約係以口頭為之，並未訂立書面等語（本院卷第77頁
        背面），則被告此項主張，已無證據可資憑佐。
      (2)其次，有關被告得以處理機具之情，被告先於警詢中，
        陳稱「丙○○於97年3月間有先支付機具費用8萬1千元
        ，並向我允諾，將來經營得利再一併付清，我告訴丙○○如果經營不善的話，全部機具是否仍由我處理，丙○○說可以。」（警卷第7頁）嗣於本院審理時，則稱「
        當初丙○○跟我接洽的時候，如果經營出問題的話，我
        可以全權處理我這些機器。」、「（上開約定是何時講
        的？）是他請我要去當師傅的時候，97年農曆過年前」
        （本院卷第77頁），被告就該約定成立之時間，前後供
        述亦有不一。
      (3)再審之被告於丙○○籌備哈布斯堡餐廳之初，即預設該
        餐廳可能經營不善，因而要求保有該餐廳無法經營後處
        分機具權利之情，亦有悖於常理。被告所辯丙○○曾經
        同意伊處理機具云云，已非可採。
      (4)按刑法第320條第1項竊盜罪所處罰者，乃竊取「他人之
        物」之行為，且該條亦非告訴乃論之罪，縱非被竊取之
        物的所有人，亦得告發行為人之犯罪行為。本件公訴意
        旨認系爭機具係屬哈布斯堡餐廳所有，並以戊○○為該
        餐廳之實際負責人而為告訴人等情，固為被告所爭執，
        然本院所應審究者，既為被告運走系爭機具之行為是否
        該當竊盜罪之構成要件，則系爭機具就被告而言係屬「
        他人之物」，即為已足，至於該機具應為案外人丙○○
        或告訴人或哈布斯堡餐廳所有，對於被告有無涉犯竊盜
        罪，乃不生影響。被告請求傳訊之證人丙○○，雖經本
        院兩度傳喚未到，惟其證詞，與前開事實認定已無影響
        ，認無續予傳喚或拘提之必要；另被告針對告訴人於本
        院所為證述，詳細指摘陳述出入、矛盾之處，並藉以主
        張伊供詞之可採，於本件爭點之認定亦無關連，均不予
        一一論述，附此敘明。
    3.被告另以丙○○仍積欠系爭機具價金、薪資等，基於自保
      才本諸與丙○○前述自行處理機具約定，將該機具運走變
      賣云云，辯稱並無犯罪故意與不法所有意圖。
      (1)被告辯稱出售系爭機具之價金未獲完全清償，雖為告訴
        人所否認，並提出前引送貨單1紙佐證已經支付15 萬元
        ，惟被告則否認曾於2月底收受7萬元，並稱該送貨單背
        面所載「2月底已付70,000，共計150,000」字樣非伊所
        書寫等語。查告訴人於本院審理時，雖陳稱被告係以字
        醜為由推託而未於收款時當場簽收，並稱上開字樣係由
        被告之女友寫的（本院卷第42頁背面），惟經被告辯護
        人詰問「7萬的部分被告是否還沒有簽收？」時，則答
        稱「我有給他」等語（本院卷第43頁），而未正面回答
        是否簽收；對照告訴人於偵訊中，就上述7萬元註記字
        樣，乃稱「是我自己註記已支付的紀錄」（偵查卷第18
        頁），則前揭「2月底已付70,000,共計150,000」之記
        載，顯然並非被告所書寫，自不能用以證明被告有收受
        該7萬元之事實。基上，被告與告訴人間就機具價金之
        爭執，應有利被告而認定該價金仍未完全給付。
      (2)然按，買受人未依約完全給付價金者，出賣人除解除契
        約請求回復原狀外，僅能請求給付剩餘價金或損害賠償
        ，尚不能因為買受人之債務不履行，自動使已交付之標
        的物回復為出賣人所有。查被告於本院審理時，陳稱案
        外人丙○○自97年4月中旬起即避不見面，其最後一次
        與丙○○見面時，且未提及將運走系爭機具之事（本院
        卷第77頁背面）；參酌被告事後迄今復毫無準備返還原
        收受價金8萬1千元之表示，被告顯然並未與原出面與其
        洽談機具買賣之丙○○，提及解約之事。被告出賣系爭
        機具之契約關係既仍存在，被告即無擅自搬運、處分該
        機具之權利。
      (3)被告所辯曾與丙○○約定若價金未獲給付將自行處理機
        具云云，乃為本院所不採，業如前述，被告藉此主張係
        基於處分所有物之錯誤認知而抗辯無竊盜故意，即失所
        附麗。且按故意者，乃行為人認識構成要件有實現可能
        ，仍本於該認識而行為。被告既知悉系爭機具業已出售
        ，並完成交付而作為哈布斯堡餐廳生財工具之一，已不
        能諉稱不知該機具為他人之物，乃趁該餐廳歇業無人之
        際，擅自前往搬運後變賣，被告係基於故意而竊取他人
        之物，係屬昭然。
      (4)又按所謂不法所有之意圖，乃指行為人對於系爭標的並
        無合法權源，卻本於所有人地位而為占有、收益、處分
        等行為而言。本件被告已非系爭烘焙機具所有人，前已
        反覆申論，縱或該機具之價金仍未完全給付，或哈布斯
        堡餐廳有積欠薪資之事實，均為被告另行向該機具買受
        人、哈布斯堡餐廳負責人行使主張權利之民事糾葛，被
        告捨此不為，乃自行運走機具變賣，其動機固係為減少
        損失以求自保，惟此種自力救濟行為，既無視法律規範
        與他人權利，即不能再以無不法所有意圖云云而為抗辯
        。
  (三)綜上所述，系爭烘焙機具已經被告出售並交付而移轉所有權
    ，並非被告所有之物；被告以機具價金未獲完全給付、並遭
    積欠薪資，遂自力救濟而將該機具運走變賣，乃明知該機具
    為他人之物，且無合法權源支配處分該機具，而擅自占有、
    處分之行為，被告係基於不法所有意圖而竊取該機具，事證
    已臻明確，被告設詞否認，並非可採，應予依法論科。
三、核被告所為，係犯刑法第320條第1項之竊盜罪。被告僱請姓
    名年籍均不詳、不知情之貨車司機，前往哈布斯堡餐廳搬運
    系爭機具，乃利用不知情之人而為構成要件行為，應論以間
    接正犯。爰審酌被告因受僱之哈布斯堡餐廳經營不善，且遭
    積欠薪資，為求減少損失而運走系爭烘焙機具變賣之動機；
    因此侵害他人之財產權；該機具之經濟價值、被告變賣後所
    得之利益；以及被告犯罪後設詞否認犯行，難認態度良好等
    一切情狀，量處如主文所示之刑，並諭知易科罰金之折算標
    準，以資懲儆。
據上論斷，應依刑事訴訟法第299條第1項前段，刑法第320條第1
項、第41條第1項前段，刑法施行法第1條之1，判決如主文。
本案經檢察官乙○○到庭執行職務。
中    華    民    國    98    年    9     月    11    日
                  刑事第六庭    法  官  吳坤芳
以上正本證明與原本無異
如不服本判決應於收受本判後10日內向本院提出上訴書狀，並應
敘述具體理由。其未敘述上訴理由者，應於上訴期間屆滿後20日
內向本院補提理由書狀（均須按他造當事人之人數附繕本）「切
勿逕送上級法院」。
                                書記官  程伊妝
中    華    民    國    98    年    9     月    11    日
附錄本案論罪科刑法條：
中華民國刑法第320條
（普通竊盜罪、竊佔罪）
意圖為自己或第三人不法之所有，而竊取他人之動產者，為竊盜
罪，處 5 年以下有期徒刑、拘役或 5 百元以下罰金。
意圖為自己或第三人不法之利益，而竊佔他人之不動產者，依前
項之規定處斷。
前二項之未遂犯罰之。


司法院資訊處製作；財團法人民間司法改革基金會備份。
